臺灣高等法院刑事判決　　　　　　　　94年度上易字第1454號
上　訴　人　台灣台北地方法院檢察署檢察官
上　訴　人
即　被　告　甲○○
　　　　　　　　　　　之3
上列上訴人因被告詐欺案件，不服臺灣臺北地方法院94年度易字
第369號，中華民國94年6月30日第一審判決（起訴案號：臺灣臺
北地方法院檢察署93年度偵字第9554號），提起上訴，本院判決
如下：
    主  文
上訴駁回。
    事實及理由
一、本案經本院審理結果，認第一審以上訴人即被告甲○○等犯
    刑法第339條第1項之詐欺罪，判處有期徒刑5月，並諭知易
    科罰金折算之標準為300元折算一日，認事用法及量刑均無
    不當，應予維持，並引用第一審判決書記載之事實、證據及
    理由（如附件）。
二、檢察官循告訴人之請求上訴意旨略以：被告迄今對於所領取
    之款項，毫無解決之誠意，原審僅量處有期徒刑5月，顯然
    過輕云云，為無理由，應予駁回。
三、被告上訴意旨仍執陳詞略以：伊是向告訴人借貸云云，空言
    否認本件犯行，為無理由，亦應駁回。
據上論結，應依刑事訴訟法第373條、第368條、第371條，判決
如主文。
本案經檢察官張啟彬到庭執行職務。
中　　華　　民　　國　　94　　年　　9 　　月　　30　　日
                  刑事第六庭審判長法  官  許國宏
　　                              法  官  楊貴志
                          　　　　法　官  林銓正
以上正本證明與原本無異。
不得上訴。
　                                書記官  陳玲憶
中　　華　　民　　國　　94　　年　　9 　　月　　30　　日
附件：
臺灣臺北地方法院刑事判決　　　　　　　 94年度易字第369號
公　訴　人　臺灣臺北地方法院檢察署檢察官
被　　　告　甲○○　女　56歲（民國○○年○月○○日生）
　　　　　　　　　　身分證統一編號：Ｚ000000000號
　　　　　　　　　　住臺北市松山區○○○路○段335巷5號6樓
　　　　  　　　　　之3
　　　　　　　      居基隆市○○區○○路152巷21號1樓
上列被告因詐欺案件，經檢察官提起公訴（九十三年度偵字第九
五五四號），本院判決如下：
    主  文
甲○○意圖為自己不法之所有，以詐術使人將本人之物交付，處
有期徒刑伍月，如易科罰金，以參佰元折算壹日。
    事  實
一、甲○○原任職國泰人壽保險股份有限公司（下稱國泰公司）
    ，有權認購國泰公司於民國九十二年九月二十四日至二十六
    日所配發每股新臺幣（下同）四十點五四元之庫藏股股票共
    九千二百五十六股。其因積欠他人債務，且交予他人之支票
    復因存款不足而遭退票，並有高額貸款本息未償，經濟困窘
    ，急需款項償債，竟意圖為自己不法之所有，於同年九月二
    十八日，在臺北市松山區○○○路○段一二六號七樓Ａ室辦
    公室，接獲同事乙○○來電商請甲○○出讓認股權利時，即
    佯稱同意由乙○○出資三十七萬五千二百三十八元認購其獲
    配發之上開股票，請乙○○將認購股票之款項匯款至其設於
    國泰銀行南京東路分行（現改制為國泰世華銀行）第000
    0000000000號薪資帳戶云云，並提供其員工電腦
    密碼供乙○○查詢認股事宜，以取信乙○○，致乙○○誤信
    甲○○確實願意協助認購上開股票，而陷於錯誤，於同年月
    三十日下午一時三十許，至臺北縣淡水鎮○○路六十三號淡
    水第一信用合作社，將三十七萬五千二百三十八元匯入甲○
    ○前述薪資帳戶。詎甲○○竟於同年十月一日國泰公司預定
    自其薪資帳戶扣款之前，將乙○○匯入之上開款項提領殆盡
    ，致國泰公司無法扣款而未完成認購手續。嗣於同年十月十
    四日，乙○○以甲○○之員工密碼進入電腦網路查詢上述股
    票認購情形，發現並無股票認購成功之紀錄，乃要求甲○○
    簽立切結書確認前揭股票認購權讓與之約定。惟迄同年十月
    二十四日國泰公司發放員工認購之庫藏股股票時，乙○○再
    以電腦網路查詢甲○○認購之股票配發情形，發現國泰公司
    未將股票配發至甲○○帳戶，經質之甲○○，甲○○始告知
    已將上開款項提領花用，方知受騙。
二、案經乙○○告訴暨臺北市政府警察局松山分局報告臺灣臺北
    地方法院檢察署檢察官偵查起訴。
    理  由
一、訊據被告甲○○於本院審理時，固坦承告訴人乙○○為認購
    伊獲配發之國泰公司庫藏股票共九千二百五十六股，而於九
    十二年九月三十日將三十七萬五千二百三十八元匯入其前述
    薪資帳戶，嗣其將該等款項全數提領花用等事實，惟矢口否
    認有何詐欺犯行，辯稱：伊沒有欺騙告訴人，告訴人將錢匯
    進來後，伊還沒有將錢領走時，就跟告訴人說錢先借伊，等
    公司發股票之後伊再買股票還給告訴人云云。
二、經查：
  (一)關於被告於九十二年間之經濟狀況，據被告於本院審理時供
    稱其於九十二年間有退過票，也有房貸，有欠別人錢，伊沒
    有錢買股票還告訴人等語（見本院九十四年五月三十一日審
    判筆錄第二頁）。而被告先後於九十二年八月四日、同年九
    月二十五日、同年九月三十日確曾有存款不足而遭退票之紀
    錄，其中九十二年八月四日退票金額為十二萬元，同年九月
    二十五日退票金額為十五萬元，同年九月三十日退票金額為
    十八萬五千元，後二張支票嗣經被告補足款項而註銷等情，
    有臺灣票據交換所九十四年五月四日臺票總字第○九四○○
    ○四三四八號函暨退票明細表一份在卷可憑（見本院卷）。
    又被告於九十二年一月至十二月持續積欠國泰公司三百五十
    四萬三千元，及積欠臺新銀行五十二萬四千元，於九十二年
    間均未曾清償，復有財團法人金融聯合徵信中心九十四年五
    月二十三日（九四）金徵（業）字第一○四○一號函暨歷史
    資料查詢表一份存卷足佐（見本院卷）。由上可知，被告於
    九十二年間積欠高額債務，並有退票紀錄，且其交予他人之
    支票於同年九月二十五日急待兌現十五萬元、同年九月三十
    日急待兌現十八萬五千元，惟被告經濟困窘，支票因存款不
    足而遭退票，足見其急需款項補足票款辦理註銷及清償債務
    甚明。
  (二)次查，被告原任職於國泰公司，有權認購國泰公司於九十二
    年九月二十四日至二十六日所配發每股四十點五四元之庫藏
    股股票共九千二百五十六股乙節，為被告所是認，復有國泰
    公司員工認購庫藏股說明、庫藏股認購各項作業時間表、被
    告之員工認購庫藏股查詢表等影本各一紙附卷可稽（見偵查
    卷第二十七頁至第二十九頁）。又告訴人於九十二年九月二
    十八日，打電話至臺北市松山區○○○路○段一二六號七樓
    Ａ室被告之辦公室，商請被告出讓認股權利，被告即同意由
    告訴人出資三十七萬五千二百三十八元認購其獲配發之上開
    股票，並請告訴人將認購股票之款項匯款至其設於國泰銀行
    南京東路分行（現改制為國泰世華銀行）第0000000
    000000號薪資帳戶，且提供其員工電腦密碼供告訴人
    查詢認股事宜，告訴人遂於同年月三十日下午一時三十許，
    至臺北縣淡水鎮○○路六十三號淡水第一信用合作社，將三
    十七萬五千二百三十八元匯入被告前述薪資帳戶。被告嗣於
    同年十月一日國泰公司預定自其薪資帳戶扣款之前，未徵得
    告訴人同意，亦未提及借款之事，即將告訴人匯入之上開款
    項全數提領，致國泰公司無法扣款而未完成認購手續。嗣於
    同年十月十四日，告訴人以被告之員工密碼進入電腦網路查
    詢上述股票認購情形，發現並無股票認購成功之紀錄，乃要
    求被告簽立切結書確認前揭股票認購權讓與之約定。惟迄同
    年十月二十四日國泰公司發放員工認購之庫藏股股票時，告
    訴人再次查詢股票配發情形，發現國泰公司未將股票配發至
    被告帳戶，經質之被告，被告始告知已將上開款項提領花用
    等情，業據證人即告訴人乙○○於本院審理時結證綦詳（見
    本院九十四年五月三十一日審判筆錄），且被告對於告訴人
    曾商請伊出讓認股權利，並將前開款項匯入其帳戶，其有告
    知告訴人員工電腦密碼，嗣其將款項提領花用，有與告訴人
    簽立切結書等情，均坦認在卷（見本院九十四年五月三十一
    日審判筆錄、同年六月十六日審判筆錄第六頁），復有收款
    人為甲○○之淡水第一信用合作社九十二年九月三十日匯出
    匯款條及切結書影本各一紙在卷可參（見偵查卷第二十五頁
    、第二十六頁）。觀諸上開淡水第一信用合作社匯出匯款條
    上有被告簽名確認匯款金額之字樣，其旁並記載「碧雲：因
    股票發放下來，不能直接過戶給我（法律規定），所以發放
    後，我再擇日請妳出售，股款再匯給我，謝謝。昭霖10 月1
    日」等語，而被告亦坦承有於上開匯出匯款條簽名並註記匯
    款金額（見本院九十四年五月三十一日審判筆錄第七頁），
    則被告雖否認簽名時告訴人有在匯出匯款條上記載前述字句
    ，然參以告訴人在上開匯出匯款條記載之內容與被告簽立之
    切結書記載之內容一致，且被告於同一日亦以相同模式出資
    認購國泰公司同事朱秋芬、孫以濤、林美霞、陳淑貞所得認
    購之國泰公司庫藏股股票，復同樣於九十二年九月三十日自
    淡水第一信用合作社匯款予朱秋芬、孫以濤、林美霞、陳淑
    貞，並均在淡水第一信用合作社匯出匯款條上記載「因股票
    發放下來，不能直接過戶給我（法律規定），所以發放後，
    我再擇日請你出售，股款再匯給我，謝謝。昭霖 10月1日」
    等字句，再交由朱秋芬、孫以濤、林美霞、陳淑貞簽名確認
    ，此有收款人為朱秋芬、孫以濤、林美霞、陳淑貞之淡水第
    一信用合作社匯出匯款條影本各一紙存卷可憑（見本院卷）
    。再者，告訴人匯入被告薪資帳戶之金額為三十七萬五千二
    百三十八元，與告訴人欲認購被告可獲配發之九千二百五十
    六股、每股金額四十點五四元之庫藏股股票總金額相符；況
    被告於本院審理時已供承：伊當然有將自己的員工電腦密碼
    給告訴人，這樣告訴人才可以查詢認股有無成功等語（見本
    院九十四年六月十六日審判筆錄第六頁）。由上可徵，被告
    將三十七萬五千二百三十八元匯入被告之帳戶，其目的確實
    為認購被告可獲配發之國泰公司庫藏股股票，而被告卻於告
    訴人匯款之後、國泰公司扣款之前，旋將告訴人匯入之上開
    款項提領殆盡，致國泰公司無法扣款而未完成認購手續，足
    見被告根本無意協助告訴人認購國泰公司股票，詎其竟向告
    訴人佯稱同意於告訴人匯款後協助認購股票，顯係對告訴人
    施用詐術甚明。
  (三)再查，參以被告於偵查中供稱：因為伊要軋票，遂將告訴人
    匯入之金錢提走等語（見偵查卷第三十八頁）。而被告於九
    十二年間因積欠高額債務，並有退票紀錄，且其交予他人之
    支票於同年九月二十五日退票十五萬元、同年九月三十日退
    票十八萬五千元，急需款項補足票款辦理註銷及清償債務，
    俱如前述，其見告訴人欲出資認購其獲配發之國泰公司庫藏
    股股票，認有機可趁，即對告訴人佯稱同意出讓認股權利，
    並交付員工電腦密碼以取信告訴人，以此詐術致使告訴人陷
    於錯誤，如數匯款至其帳戶，被告旋將該款項提領以補足遭
    退票之票款辦理註銷，且迄今未將分文款項返還告訴人，益
    徵被告於告訴人與其洽商出讓認股權利之初，即無依約為告
    訴人認購股票之意，其有為自己不法所有之意圖至明。
  (四)至被告雖辯稱：告訴人將錢匯進來後，伊還沒有將錢領走，
    就跟告訴人說錢先借伊，等公司發股票之後伊再買股票還給
    告訴人云云，然始終未舉證以實其說。且告訴人將上開金額
    不低之款項匯入被告帳戶，目的即在於認購庫藏股股票，焉
    有轉而將款項借予被告，而未簽寫任何借據，亦未約定利息
    ，更未約定還款期限之可能。況被告辯稱係向告訴人借款，
    惟自九十二年九月三十日迄今已逾一年八個月，被告卻從未
    償還分文予告訴人，則其辯稱係向告訴人借款云云，更難置
    信。是被告以上開情詞置辯，諉不足採。
  (五)綜上所述，被告顯係意圖為自己不法之所有，佯裝同意由告
    訴人出資三十七萬五千二百三十八元認購其獲配發之上開國
    泰公司庫藏股股票，以此方式對告訴人施用詐術，使告訴人
    匯款三十七萬五千二百三十八元予被告，而詐得財物。從而
    本案事證明確，被告犯行堪以認定，應依法論科。
三、查被告因積欠他人債務，經濟困窘，急需款項償債，竟佯稱
    同意由告訴人出資三十七萬五千二百三十八元認購其獲配發
    之上開股票，並提供其員工電腦密碼供告訴人查詢認股事宜
    ，以取信告訴人，致告訴人誤信被告確實願意協助認購上開
    股票，而陷於錯誤，如數匯款至被告上開薪資帳戶，被告因
    此詐得三十七萬五千二百三十八元。是核被告所為，係犯刑
    法第三百三十九條第一項詐欺取財罪。爰審酌被告因經濟困
    窘，急需款項償債，竟不顧與告訴人多年同事情誼，對告訴
    人施用詐術詐得三十七萬五千二百三十八元，且迄今未償還
    分文款項予告訴人，於犯罪後復飾詞狡卸，毫無悔意，犯罪
    後態度不佳等一切情狀，量處如主文所示之刑，並諭知易科
    罰金之折算標準，以資懲儆。末查，被告犯罪後迄今已逾一
    年八月，然始終未與告訴人達成和解，且未獲告訴人諒解，
    犯罪後毫無悔意，尚難併為緩刑之諭知，附此敘明。
據上論斷，應依刑事訴訟法第二百九十九條第一項前段，刑法第
三百三十九條第一項、第四十一條第一項前段，罰金罰鍰提高標
準條例第一條前段、第二條，判決如主文。
本案經檢察官劉承武到庭執行職務
中　華　民　國　　九十四　　年　　六　　月　　三十　　日
           臺灣臺北地方法院刑事第八庭
                         審判長法  官  陳德民
                               法  官  孫曉青
                               法  官  張筱琪
以上正本證明與原本無異。
如不服本判決，應於判決送達後十日內，向本院提出上訴狀。
　　　　　　　　　　　　　 　　書記官　李玟郁
中　華　民　國　　九十四　　年　　六　　月　　三十　　日
附錄本案論罪科刑法條：
中華民國刑法第三百三十九條
(普通詐欺罪)
意圖為自己或第三人不法之所有，以詐術使人將本人或第三人之
物交付，處五年以下有期徒刑、拘役或科或併科一千元以下罰金
。
以前項方法得財產上不法之利益或使第三人得之者，亦同。
前二項之未遂犯罰之。
